臺灣新竹地方法院刑事簡易判決　　　100年度竹簡字第1060號
聲　請　人　臺灣新竹地方法院檢察署檢察官
被　　　告　邱名宏
上列被告因詐欺案件，經檢察官聲請簡易判決處刑（99年度偵字
第8539號、第2622號），本院判決如下：
    主    文
邱名宏幫助犯共同詐欺取財罪，處有期徒刑月；如易科罰金，
以新臺幣壹仟元折算壹日。緩刑貳年。
    犯罪事實及理由
一、犯罪事實：邱名宏明知個人金融機構帳戶係攸關個人信用之
    專用物品，一般人無庸向他人收購或借貸使用，且國內社會
    常見之犯罪集團，經常利用他人之存款帳戶轉帳，以掩飾其
    等犯罪之不法所得，逃避執法人員之查緝，而提供自己之金
    融帳戶存摺及連同密碼之金融卡予陌生人士使用，更常與財
    產犯罪密切相關，將被犯罪集團所利用，以遂其等犯罪及掩
    飾其等犯罪所得財物或財產上利益之目的，竟仍容任所提供
    之帳戶將被犯罪集團用以犯罪結果之發生，而基於幫助他人
    實施詐欺取財犯罪之不確定故意，因於民國99年3 月18日在
    自由時報見到貸款廣告，而於99年3 月20、21日間之某不詳
    時間，在新竹市○○路上空軍一路客運售票口，將其先前向
    中華郵政高雄武廟郵局（下稱「武廟郵局」）所申辦帳號00
    000000000000號帳戶存摺及提款卡等資料，交寄給某真實姓
    名年籍不詳之自稱王專員之成年人（下稱「王專員」），並
    嗣後以電話告知上開帳戶之密碼，提供王專員與其所屬之詐
    騙集團作為詐騙不特定人匯款之人頭帳戶之用。嗣王專員與
    所屬詐騙集團成員取得邱名宏上開帳戶之存摺、提款卡及密
    碼等資料後，即共同基於意圖不法所有之犯意聯絡及行為分
    擔，以如附表所示之手法，使附表所示之謝宜珊、林宥延、
    江孟哲、邱泰元、潘信鴻、石嘉玲、楊國霖等人陷於錯誤，
    而於附表所示之時間，將如附表所示之金額匯入邱名宏上開
    帳戶內。嗣經謝宜珊等人發覺有異報警處理，始查知上情。
二、案經臺南市警察局第二分局報告臺灣臺南地方法院檢察署檢
    察官呈請臺灣高等法院檢察署檢察長核轉臺灣高雄地方法院
    檢察署檢察官偵查後再呈請臺灣高等法院檢察署檢察長核轉
    臺灣新竹地方法院檢察署檢察官偵查後聲請簡易判決處刑；
    暨屏東縣政府警察局里港分局報告臺灣高雄地方法院檢察署
    檢察官呈請臺灣高等法院檢察署檢察長核轉臺灣新竹地方法
    院檢察署檢察官偵查後聲請簡易判決處刑。
三、理由
    訊據被告邱名宏固坦承有交付其所有上開武廟郵局帳戶之存
    摺、金融卡及密碼等帳戶資料予「王專員」之事實，然辯稱
    其交付前揭之存摺、金融卡及密碼等帳戶資料係為辦理貸款
    而遭詐騙云云（見屏東縣政府警察局里港分局里警分偵字第
    0990014455號偵查卷第1至5頁，臺灣臺南地方法院檢察署99
    年度偵字第9627號偵查卷第38頁，臺灣高雄地方法院檢察署
    100年度偵字第3459號偵查卷第17、18頁，臺灣新竹地方法
    院檢察署99年度偵字第8539號偵查卷第10至12、51、52頁）
    。然查：
（一）本件帳號00000000000000號帳戶係被告邱名宏向武廟郵局
      申請開戶設立等情，除據被告邱名宏前述所為之供述外，
      亦有中華郵政高雄武廟郵局戶名邱名宏之開戶申請基本資
      料及交易往來明細等資料在卷可稽（見臺南市警察局第二
      分局南市警二刑字第09942248310 號偵查卷10至15頁，臺
      灣臺南地方法院檢察署99年度偵字第9627號偵查卷第11至
      14頁）。而本案被害人謝宜珊等7 人受詐騙後分別轉帳如
      附表所示之金額至被告邱名宏所提供上揭武廟郵局帳戶內
      等情，除據被害人謝宜珊、林宥延、江孟哲、邱泰元、潘
      信鴻、石嘉玲、楊國霖霖分別於警詢時之指訴外（見臺南
      市警察局第二分局南市警二刑字第09942248310 號偵查卷
      第1 頁，屏東縣政府警察局里港分局里警分偵字第099001
      4455號偵查卷第7 至9 、20至22、35至37、43、44、58、
      59、67至69），亦有被害人謝宜珊提供之郵政國內匯款執
      據影本1 紙、被害人林宥延提供之露天拍賣網站交易訊息
      資料1 紙、中華郵政中壢興國郵局郵政存簿儲金簿封面影
      本及自動櫃員機交易明細表各1 紙、被害人江孟哲提供之
      露天拍賣網站交易訊息資料1 紙及郵政國內匯款執據影本
      1 紙、被害人邱泰元所提供之花旗銀行自動櫃員機交易明
      細表1 紙、中華郵政中壢興國郵局郵政存簿儲金簿封面影
      本各1 紙、被害人潘信鴻提供之中華郵政自動櫃員機交易
      明細表1 紙及中華郵政存簿儲金簿封面及內頁影本各1 紙
      、被害人石嘉玲提供之台新銀行自動櫃員機交易明細表1
      紙、被害人楊國霖提供之中國信託自動櫃員機交易明細表
      1 紙（見臺南市警察局第二分局南市警二刑字第09942248
      310 號偵查卷第1 頁，屏東縣政府警察局里港分局里警分
      偵字第0990014455號偵查卷第10、11、30、40、51至54、
      64、65及75頁），中華郵政股份有限公司99年4 月30日儲
      字第099 0049088 號函所附之00000000000000帳號帳戶之
      交易明細表（見屏東縣政府警察局里港分局里警分偵字第
      0990 014455 號偵查卷第83至85頁），以及臺南市警察局
      第二分局南門派出所陳報單、受理各類案件紀錄表、受理
      詐騙帳戶通報警示簡便格式表、受理刑事案件報案三聯單
      、內政部警政署反詐騙案件紀錄表各1 份、屏東縣政府警
      察局里港分局九如分駐所陳報單、受理詐騙帳戶通報警示
      簡便格式表、受理各類案件紀錄表、受理刑事案件報案三
      聯單、內政部警政署反詐騙案件紀錄表各1 份、臺中縣警
      察局豐原分局潭北派出所受理詐騙帳戶通報警示簡便格式
      表、受理刑事案件報案三聯單各1 份、桃園縣政府警察局
      八德分局高明派出所陳報單、受理詐騙帳戶通報警示簡便
      格式表、受理各類案件紀錄表、受理刑事案件報案三聯單
      、內政部警政署反詐騙案件紀錄表、桃園縣刑警大隊金融
      機構聯防機制通報單各1 份、臺中市警察局第五分局東山
      派出所陳報單、受理詐騙帳戶通報警示簡便格式表、受理
      各類案件紀錄表、受理刑事案件報案三聯單、內政部警政
      署反詐騙案件紀錄表卷各1 份、嘉義縣警察局中埔分局三
      和派出所陳報單、受理詐騙帳戶通報警示簡便格式表、受
      理各類案件紀錄表、受理刑事案件報案三聯單、內政部警
      政署反詐騙案件紀錄表各1 份、及苗栗縣警察局竹南分局
      竹南派出所陳報單、受理詐騙帳戶通報警示簡便格式表、
      受理各類案件紀錄表、受理刑事案件報案三聯單、內政部
      警政署反詐騙案件紀錄表各1 份在卷可參（見臺南市警察
      局第二分局南市警二刑字第09942248310 號偵查卷第2 、
      4 至8 頁，屏東縣政府警察局里港分局里警分偵字第0990
      014455號偵查卷第6 、13至19、28、32至34、38、39、42
      、45至49、55至57、60至63、66、70至73頁）。是認前揭
      某成年人「王專員」與所屬詐騙集團成員確有以被告邱名
      宏所申設之武廟郵局帳號700-00000000000000號帳戶作為
      渠等詐欺取財犯行，而供作被害人謝宜珊等7 人轉帳往來
      之用無訛。
（二）復查：衡諸貸款業務之常情，辦理貸款之金融機構或理財
      公司是否應允貸款，所應探究者，乃係被告邱名宏之資力
      、信用及償債能力為何，固然須由貸款人提供金融機構帳
      戶往來明細加以判斷，不論如何，均毋需提供個人帳戶之
      提款卡及密碼，換言之，銀行除要求貸款人提供個人相關
      身分證明及財力證明文件外，並無要求貸款人提供自己帳
      戶之提款卡及密碼作為審核或辦理之可能。且借貸者若見
      他人不以其還款能力之相關資料作為判斷貸款與否之認定
      ，反而要求借貸者交付銀行帳戶物件及密碼，衡情借貸者
      對於該等銀行帳戶可能供他人作為財產犯罪之不法目的使
      用，當有合理之預期，是以本件被告邱名宏交付本件武廟
      郵局帳戶之存摺、提款卡、密碼委由民間協助貸款業者為
      其代辦銀行信貸，應係因貸款條件未合於金融機關貸款設
      定資格，是認被告邱名宏對於受委託者將利用渠之武廟郵
      局帳戶，虛構郵局交易往來紀錄（即非被告邱名宏本人之
      交易往來明細）以作為提高被告邱名宏之貸款條件等舉措
      ，應當明悉；又被告邱名宏將帳戶存摺、提款卡、密碼等
      資料提供予素不相識且從未謀面之人任意使用，以致自己
      無法完全控制上開武廟郵局帳戶之使用及其內款項之流向
      ，顯與常情有違。此外，辦理貸款之目的即在於取得款項
      ，豈有將領取貸款之重要憑證即存摺、提款卡、密碼一併
      交付予不明人士，復無任何保證以防止貸款為他人領取一
      空之理。再者，利用蒐集得來之銀行帳戶從事不法行為，
      早為傳播媒體廣為報導，被告邱名宏亦自承「王專員」承
      諾代為辦理貸款，但並未要求被告邱名宏提供薪資證明與
      在職證明等可證明財力、信用之資料，與伊詢問同事辦理
      貸款之程序不同，伊亦覺有異等語（見臺灣新竹地方法院
      檢察署99年度偵字第8539號偵查卷第11、12頁），顯見其
      對於一般銀行辦理貸款所需資料、申辦程序與王專員所述
      不同知之甚詳，其應明知交付自己名義之銀行帳戶金融卡
      予不相識之人，該金融帳戶金融卡可能遭不法集團使用，
      作為騙取他人財物之工具一事，且知悉不可任意交付其個
      人具有高度屬人性之本件帳戶資料提供予陌生之人，否則
      必無法掌握及控制「王專員」將其所提供之帳戶資料供作
      何種用途。
（三）次按刑法上之故意，分為直接故意（確定故意）與間接故
      意（不確定故意），「行為人對於構成犯罪之事實，明知
      並有意使其發生者」為直接故意；又「行為人對於構成犯
      罪之事實，預見其發生而其發生並不違背其本意者」為間
      接故意，刑法第13條第1項、第2項定有明文。茲衡諸常情
      ，今日一般人至金融機關開設帳戶使用，係極為方便容易
      且迅速之事，苟有使用金融存款帳戶之正當用途，自以使
      用其本人或可信賴之親友申請之帳戶，最為便利安全，始
      可避免帳戶名義人反悔或心存歹念，利用通知掛失止付、
      變更存戶印鑑圖章或換摺之方式，將帳戶內之款項領走一
      空，反致使用帳戶人蒙受損失，故苟非意圖以他人之帳戶
      從事不法用途，並藉以逃避查緝，自無花費金錢或以其他
      方法向無相當信賴關係之陌生人取得帳戶使用之理，且近
      年來以詐財之犯罪類型層出不窮，該等犯罪，多數均係利
      用他人帳戶作為詐欺所得財物之出入帳戶，業經媒體廣為
      披載，是依一般人通常之知識、智能及經驗，均已詳知向
      陌生人購買、承租或其他方法取得帳戶者，多係欲藉該帳
      戶取得不法犯罪所得，且隱匿帳戶內資金之實際取得人之
      身分，以逃避追查，故被告邱名宏於本件行為時係成年且
      具智識之人，自難諉稱不知，從而被告邱名宏對於交付其
      所有相關金融帳戶資料，將可能被用來作為詐欺取財等非
      法用途上，應有所預見，且不違背其本意。是以被告邱名
      宏猶交付其所有之金融帳戶資料予「王專員」，當堪認被
      告邱名宏亦有容任或允許將提供之金融帳戶資料作為詐欺
      取財之匯款指定帳戶使用，準此，被告邱名宏顯有幫助詐
      欺取財之不確定故意存在，應堪認定。
（四）第按刑法上之幫助犯，係指以幫助之意思，對於正犯資以
      助力，而未參與實施犯罪之行為者而言。查被告邱名宏提
      供本件帳戶資料予「王專員」與所屬詐騙集團成員之行為
      ，要屬詐欺取財構成要件以外之行為，則被告邱名宏應屬
      以幫助之意思，參與詐欺取財構成要件以外之行為，應以
      詐欺取財之幫助犯論。
（五）綜上，本件被告邱名宏犯行明確，應依法予以論科。
四、論罪科刑：
（一）論罪：
  １、按本件某成年人「王專員」與所屬詐騙集團成員等成年人
      共同基於意圖為不法所有之犯意聯絡及行為分擔，以如附
      表所示之詐騙方式，引誘被害人謝宜珊等人陷於錯誤，因
      而於如附表所示之時間，匯款如附表所示之金額至被告邱
      名宏所有上開武廟郵局帳戶內等情，是核某成年人「王專
      員」與上揭所屬詐騙集團成員所為，均係犯刑法第339 條
      第1 項之詐欺取財罪。又某成年人「王專員」與上揭所屬
      詐騙集團成員就如附表所示7 次詐欺取財犯行，均有犯意
      聯絡及行為分擔，均為共同正犯。
  ２、被告邱名宏基於幫助某成年人「王專員」向他人詐欺取財
      之不確定故意，將其所有之武廟郵局帳號00000000000000
      號帳戶之存摺、提款卡及密碼等資料一併提供予某成年人
      「王專員」供作詐財之用，是核其所為，係犯幫助犯刑法
      第339 條第1 項之詐欺取財罪，並應依刑法第30條第2 項
      之規定減輕其刑。
  ３、被告邱名宏以1 次交付本件帳戶之存摺、提款卡及密碼之
      行為，幫助「王專員」與所屬詐欺集團成員先後對被害人
      謝宜珊等共7 人為詐欺取財既遂行為，乃係以一行為觸犯
      數個罪名，為同種想像競合犯，應依刑法第55條前段之規
      定，從一重論以1 個幫助詐欺取財罪。
（二）量刑：爰審酌被告邱名宏前無任何受刑事有罪判決之前科
      紀錄，有臺灣高等法院被告前案紀錄表1 份在卷可佐，足
      徵其素行良善，惟其得以知悉所提供之相關金融帳戶將遭
      人供做詐欺取財之工具，竟任將其所有之相關金融帳戶資
      料交付予不法份子使用，非惟幫助詐騙者遂行詐財目的，
      同時使詐財者得以隱匿其真實身分，降低遭查獲之風險，
      助長犯罪之猖獗，破壞社會秩序甚鉅，犯後雖未承認犯行
      ，但與到庭之被害人達成和解，態度尚佳（詳後述），故
      量處如主文所示之刑，併諭知易科罰金之折算標準，以示
      懲儆。
（三）緩刑：末查被告邱名宏前未曾因故意犯罪受有期徒刑以上
      刑之宣告等情，已如上述，茲念其因一時失慮，致罹刑典
      ，經此偵查科刑之教訓，當已知所警惕，信無再犯之虞，
      且其遵期到庭與被害人進行調解，願意賠償被害人楊國霖
      15,000元，而被害人江孟哲表示不願向被告邱名宏求償，
      被害人謝宜珊、石嘉玲、邱泰元、林宥延未於調解期日到
      庭致調解無法成立等情，有本院100 年10月31日刑事報到
      單、100 年度竹調字第368 號調解筆錄影本各1 份在卷可
      稽（見本院卷第20、24頁），堪認被告邱名宏深具悔意，
      本院因認前所宣告之刑，以暫不執行為適當，併予宣告緩
      刑2 年，以啟自新。
五、依刑事訴訟法第449 條第1 項前段、第450 條第1 項、第45
    4 條第1 項，刑法第339 條第1 項、第30條第1 項前段、第
    2 項、第55條前段、第41條第1 項前段、第2 項、第74條第
    1 項第1 款，刑法施行法第1 條之1 第1 項、第2 項前段，
    逕以簡易判決處刑如主文。
中    華    民    國    100    年    11    月     8   日
                  新竹簡易庭  法  官  劉兆菊
以上正本證明與原本無異。
如不服本判決應於收受本判決後10日內向本院提出上訴書狀，上
訴書狀應敘述具體理由。上訴書狀未敘述上訴理由者，應於上訴
期間屆滿後20日內補提理由書狀於本院「切勿逕送上級法院」。
中    華    民    國    100    年    11    月    8    日
                              書記官  許榮成
附錄論罪科刑法條：
中華民國刑法第339條第1項
意圖為自己或第三人不法之所有，以詐術使人將本人或第三人之
物交付者，處5 年以下有期徒刑、拘役或科或併科1 千元以下罰
金。
中華民國刑法第30條
幫助他人實行犯罪行為者，為幫助犯。雖他人不知幫助之情者，
亦同。
幫助犯之處罰，得按正犯之刑減輕之。
附表：
┌──┬───┬──────────────────┐
│編號│被害人│      詐騙方式及匯款金額【新臺幣】  │
├──┼───┼──────────────────┤
│ 1  │謝宜珊│詐騙集團某成員在露天拍賣網站上，佯裝│
│    │      │為帳號「dog924」之賣家刊登「小筆電」│
│    │      │之拍賣訊息，並留下0000000000號行動電│
│    │      │話做為聯絡方式，使謝宜珊信以為真而陷│
│    │      │於錯誤，於99年3 月23日下午1 時48分在│
│    │      │臺南市○○○路260 號之水交社郵局，以│
│    │      │郵局郵政匯款4,000 元至邱名宏上揭武廟│
│    │      │郵局帳戶中，嗣因一直未收到貨物，又無│
│    │      │法再聯絡上賣家而察覺有異。          │
├──┼───┼──────────────────┤
│ 2  │林宥延│詐騙集團某成員在露天拍賣網站上，佯裝│
│    │      │為帳號「jujube2001」之賣家，刊登「PS│
│    │      │P電玩2007紅色改5.5GREN-D3永久改機版 │
│    │      │」之拍賣訊息，林宥延於99年3月23晚間7│
│    │      │、8時許在臺中市○○區○○路一段7 號 │
│    │      │上網瀏覽時，信以為真而陷於錯誤，以電│
│    │      │腦下標，並於99年3月23日晚間7時56分許│
│    │      │，匯款5,000元至邱名宏上開武廟郵局帳 │
│    │      │戶內，嗣因林宥延匯款後無法聯絡上賣家│
│    │      │而察覺有異。                        │
├──┼───┼──────────────────┤
│ 3  │江孟哲│詐騙集團某成員在露天拍賣網站上，佯裝│
│    │      │為帳號「zogreeno1111」之賣家，刊登「│
│    │      │PSP2007遊戲機」之拍賣訊息，江孟哲於 │
│    │      │99年3月23日下午3時許，在嘉義縣中埔鄉│
│    │      │和美村大義路445號同學家中，上網瀏覽 │
│    │      │時信以為真而陷於錯誤，同意以4,200元 │
│    │      │購買，於99年3月23日下午3時55分許，在│
│    │      │嘉義市○○路268號中華郵政第18支局臨 │
│    │      │櫃匯款4,200元至邱名宏上開武廟郵局帳 │
│    │      │戶內，嗣因一直未收到貨物，又無法再聯│
│    │      │絡上賣家而察覺有異。                │
├──┼───┼──────────────────┤
│ 4  │邱泰元│詐騙集團某成員在露天拍賣網站上刊登「│
│    │      │Canon EOS 500D機身+55-200mmIS+18-55m│
│    │      │mIS 」之拍賣訊息，使邱泰元於99年3 月│
│    │      │23日下午3 時35分許上網瀏覽時信以為真│
│    │      │而陷於錯誤，而於99年3 月23日下午5 時│
│    │      │33分許匯款11,000 元 至邱名宏之上開武│
│    │      │廟郵局帳戶內，嗣因邱泰元匯款後無法聯│
│    │      │絡上賣家而察覺有異。                │
├──┼───┼──────────────────┤
│ 5  │潘信鴻│詐騙集團某成員在露天奇摩拍賣網站上，│
│    │      │佯裝為帳號「jenny10285」之賣家陳小姐│
│    │      │，刊登「電腦」之拍賣訊息，使潘信鴻信│
│    │      │以為真而陷於錯誤，於99年3月23日晚上 │
│    │      │6時許在該拍賣網站上留下欲購買之留言 │
│    │      │，嗣後佯裝為賣家自稱陳小姐之詐騙集團│
│    │      │成員以0000000000號電話通知潘信鴻匯款│
│    │      │，潘信鴻遂於同日下午5 時51分在屏東縣│
│    │      │九如鄉陸軍通信電子學校內郵局，以ATM │
│    │      │匯款13,000元至邱名宏上開武廟郵局帳戶│
│    │      │中，嗣因潘信鴻匯款後與友人討論，經友│
│    │      │人告知才驚覺有異。                  │
├──┼───┼──────────────────┤
│ 6  │石嘉玲│詐騙集團某成員於99年3月20日晚間7時55│
│    │      │分許，以電話0000000000號電話聯絡石嘉│
│    │      │玲，佯稱其先前網路購物因作業不慎，誤│
│    │      │設定為分期付款，要求石嘉玲依其指示操│
│    │      │作自動櫃員機以取消設定云云，致石嘉玲│
│    │      │信以為真而陷於錯誤，於99年3月20日晚 │
│    │      │間11時17分起陸續在臺中市潭子區之自動│
│    │      │櫃員機前，依指示操作自動櫃員機匯出款│
│    │      │項，於99年3 月24日凌晨0 時32分匯款29│
│    │      │,989元至邱名宏上揭武廟郵局帳戶內，石│
│    │      │嘉玲操作後，該詐騙集團成員又要求至其│
│    │      │他超商再重新操作，石嘉玲乃察覺有異。│
├──┼───┼──────────────────┤
│ 7  │楊國霖│詐騙集團某成員於99年3月23日晚間9時17│
│    │      │分許，以電話00-00000000號電話聯絡楊 │
│    │      │國霖，佯稱係網路拍賣公司人員，告知楊│
│    │      │國霖其先前網路購物簽收時勾選有誤，誤│
│    │      │勾選為分期付款，要求楊國霖依其指示操│
│    │      │作自動櫃員機以取消設定云云，致楊國霖│
│    │      │信以為真而陷於錯誤，於99年3月23日晚 │
│    │      │間9時17分起，在苗栗縣竹南鎮○○路上 │
│    │      │之渣打銀行陸續依指示操作自動櫃員機匯│
│    │      │出款項，於99年3月24日凌晨0時40分，楊│
│    │      │國霖在苗栗縣竹南鎮○○路上7-11便利商│
│    │      │店內操作中國信託自動櫃員機因而匯款  │
│    │      │29,029 元至邱名宏上揭武廟郵局帳戶內 │
│    │      │，楊國霖嗣後察覺有異。              │
└──┴───┴──────────────────┘